臺灣臺北地方法院民事判決　　　　　　 93年度簡上字第400號
上　訴　人　博覽會社區管理委員會
法定代理人　蔡文獻
訴訟代理人　周福珊律師
　　　　　　賴玉梅律師
被上訴人　　全聯實業股份有限公司
　　　　　　　　　　　　12樓
法定代理人　甲○○
訴訟代理人　劉智園律師
複代理人　　黃淑華律師
上列當事人間請求給付管理費事件，上訴人對於民國93年3月26
日本院臺北簡易庭92年度北簡字第20722號第一審判決提起上訴
，本院判決如下：
    主  文
原判決關於駁回上訴人後開第二項之訴部分，及訴訟費用（除確
定部分外）之裁判均廢棄。
被上訴人應再給付上訴人新臺幣壹拾柒萬貳仟肆佰玖拾柒元及自
民國九十二年六月四日起至清償日止按年息百分之五計算之利息
。
第一審（除確定部分外）及第二審訴訟費用由被上訴人負擔。
    事實及理由
壹、程序方面：
一、上訴人起訴時法定代理人為林清龍，嗣於上訴後之93年10月
    17日，經上訴人社區第四次區分所有權人會議選任蔡文獻為
    管理委員會主任委員，並聲明承受訴訟，核無不合，應予准
    許。
二、上訴人於原審就管理費部分，依據區分所有權人會議決議及
    規約之規定請求，嗣於本件上訴審理時，追加公寓大廈管理
    條例第10條及第18條為法律依據，雖經被上訴人表示反對，
    惟核其追加之訴與原訴之基礎事實同一，民事訴訟法第436
    條之1第3項準用同法第446條第1項但書及第255條第1項第2
    款規定，應予准許。
貳、上訴人起訴主張：被上訴人係博覽會社區之區分所有權人，
    所有門牌號碼台北縣新莊市○○路82巷27號1樓、2樓及地下
    1樓建物（下稱系爭建物），就應付之管理費，經第2次區分
    所有權人會議之決議，被上訴人每月應繳交每坪新台幣（下
    同）75元之管理費，被上訴人坪數約1,150坪，每月應繳交
    86,249元，及機車停車位共34位，其中21位每位100 元，其
    餘13位每位200元，合計每月4,700元，上訴人先請求自91年
    12月1日至92年2月28日之三個月期間之機車停車位費用及管
    理費總計為272,847元（原判決誤載：扣除被上訴人已經繳
    納之148,600元尚不足124,247元），為此提起本件訴訟等語
    。被上訴人則以：依被上訴人向建商購買當時之房屋土地買
    賣契約書（下稱系爭契約書）第11條第1項之約定，被上訴
    人每坪應繳管理費為25元，而住戶及商場管理公約第3條亦
    約定，商場管理費每坪基本費用為住宅之1/2，此等費用被
    上訴人均已繳納，住戶憑藉多數片面決議提高上訴人收費標
    準，該決議形式上雖符法律規定，惟已與經全體同意之前開
    契約及公約牴觸，且商場所占區分所有權比率、人數與住戶
    相比已屬懸殊，上訴人依據片面決議調漲費用自屬權利濫用
    等語資為抗辯。
參、本件原審對上訴人之請求判決：被上訴人應給付上訴人
    8,700元，及自92年6月4日起至清償日止按年息5%計算之利
    息，而駁回上訴人其餘之訴。並依職權就被上訴人勝訴部分
    ，為假執行及免為假執行之宣告。（原判決已就區分所有權
    人會議決議調高收費標準及機車停車位清潔費之請求有無理
    由為判斷，故上訴人於原審聲明及原審判決之範圍為：請求
    被上訴人給付272,847元及自支付命令送達翌日起按年息百
    分之五計算之利息。惟原審於原告聲明及理由要領欄中誤載
    為：請求被上訴人給付124,247元及自支付命令狀送達翌日
    起至清償日止按年息百分之五計算之利息。）上訴人就原判
    決駁回管理費172,497元部分聲明不服，求為廢棄之判決，
    並聲明被上訴人應再給付上訴人172,497元，及自92年6月4
    日起至清償日止，按年息5%計算之利息。被上訴人則聲明請
    求判決駁回上訴。原審判決被上訴人應給付機車停車位清潔
    費8,700元部分，及駁回上訴人其餘91,650元部分（即被上
    訴人已依每坪25元給付三個月之管理費86,250，加上9個機
    車位三個月之清潔費5,400元）未據兩造提起上訴，非
    本件審理範圍。
肆、兩造不爭之事實：
一、被上訴人為系爭建物之區分所有權人，所有建物面積為
    1149.99坪 。
二、依被上訴人購買房地之契約書第11條第1項之約定，為每坪
    25元，住戶及商場管理公約第3條亦約定，商場管理費每坪
    基本費用為住宅之1/2，（見原審卷第64、65頁）此部分費
    用被上訴人已經繳納。
三、依第二次區分所有權人會議決議將被上訴人應支付之管理費
    標準，由每坪25元調高50元為每坪75元，調高部分被上訴人
    尚未繳納。
伍、得心證之理由：上訴人依公寓大廈管理條例第10條、第18
    條第1項及區分所所有權人會議之決議，請求被上訴人依每
    坪75元之費率繳交之管理費，被上訴人則以區分所有權人會
    議調高並不合理，區分所有權人會議決議通過規約第10條第
    1項第2款之規定該條通過亦屬權利濫用等語置辯，茲就兩造
    爭點分述如下：
一、按公寓大廈管理條例第10條第2項、第3項規定：共用部分、
    約定共用部分之修繕、管理、維護，由管理負責人或管理委
    員會為之。其費用由公共基金支付或由區分所有權人按其共
    有之應有部分比例分擔之。前項共用部分、約定共用部分之
    管理、維護費用，區分所有權人會議或規約另有規定者，從
    其規定。準此，公寓大廈共用部分之管理費、維護費原則上
    應由區分所有權人按其共有之應有部分比例分擔，但亦得以
    區分所有權人會議以決議或修改規約之方式定應分擔之比例
    。又區分所有權人會議為公寓大廈區分所有權人之最高意思
    機關，區分所有權人會議之召集程序或決議方法，決議內容
    違反法令或規約時，固得依公寓大廈管理條例第1條第2項、
    民法第56條第1項、第2項規定，訴請法院撤銷決議或確認決
    議無效，另區分所有權人會議如係由無召集權人所召集而召
    開，亦得以確認該會議決議不存在之訴以資救濟。惟如區分
    所有權人會議之決議在未經法院依法撤銷，而其決議內容又
    與法令及規約無違時，基於公寓大廈管理條例賦予區分所有
    權人自治管理社區之精神，法院自不得就區分所有權人決議
    之妥當性涉入判斷。被上訴人就博覽會社區第一屆第二次區
    分所有權人大會決議將被上訴人每月應支付之管理費標準，
    由每坪25元調高元為每坪75元，並列為規約第10條第1項第2
    款之召集程序及決議方法既不爭執，則應審究者為決議之內
    容是否有違反法令情形。
二、次按權利之行使，不得違反公共利益，或以損害他人為主要
    目的；行使權利，履行義務，應依誠實及信用方法，民法第
    148條定有明文。所稱權利之行使，是否以損害他人為主要
    目的，應就權利人因權利行使所能取得之利益，與他人因其
    權利行使所受之損失，比較衡量以定之。倘其權利之行使，
    自己所得利益極少而他人所受之損失甚大者，得視為以損害
    他人為主要目的。而所謂誠信原則，係指一切法律關係，應
    各就其具體的情形，依正義衡平之理念加以調整，而求其妥
    適正當者而言。經查，被上訴人於博覽會社區所有系爭建物
    謄本所載主要用途為超級市場（見原審卷第21頁建物謄本）
    ，被上訴人亦作為全聯社賣場使用，除消防系統、緊急發電
    、污廢水處理系統、排風管道、地下停車場等與社區住戶共
    用外（見93年4月30日上訴狀附照片18幀），因被上訴人經
    營賣場進出貨人員、往來顧客較多，博覽會社區將因此增加
    清潔、安全上之負擔，故區分所有權人會議決議由其負擔較
    多之管理費，核其決議內容有前述理由為依據，以增加被上
    訴人管理費之負擔來平衡各區分所有人之權利義務，並非以
    損害他人為主要目的，而調整管理費為每坪75元，係參照原
    審卷第133頁之文獻而來，亦核與社會常情相符，並無顯失
    公平之情形，故被上訴人抗辯調高其管理費之決議屬權利濫
    用有違誠信原則云云，並非可採。至於，前述管理費之費率
    是否妥當，屬於區分所有權人自治管理社區之範疇，非本件
    審認之範圍。另博覽會社區內之大廳、健身房、交誼廳、游
    泳池、閱覽室及中庭等共用部分並無禁止被上訴人使用之規
    定（被上訴人公司中何人可以使用則屬使用規則之問題），
    被上訴人實際上是否有使用前述設施，屬於其權利行使問題
    與管理費之費率無關，又被上訴人另自行增設消防設施、電
    梯及雇用清潔、保全人員等，屬於其經營商場所需，並非大
    廈共用部分、約定共用部分之修繕、管理、維護費用，自不
    得執此請求共有人分擔或主張減少管理費，被上訴人之抗辯
    ，均非可採。
三、依博覽會社區區分所有權人會議決議通過規約第10條第1項
    第2款之規定，被上訴人應以每月每坪75元之費率繳交管理
    費，被上訴人自91年12月1日起至92年2月28日止三個月之管
    理費共應繳交258,747元，扣除被上訴人已支付之86,250元
    ，尚應給付172,497元。（計算式：75元×1,149.99×3－
    86,250 元＝172,497元）。
陸、綜上所述，上訴人主張被上訴人依博覽會社區分所有權人會
    議決議及規約第10條第1項第2款之規定，應以每月每坪75元
    之費率繳交管理費，為可採，被上訴人所辯均無可採。從而
    ，上訴人依前揭決議及規約之規定，扣除被上訴人已繳交之
    管理費86,250元，請求被上訴人給付172,497元及92年6月4
    日起至清償日止，按年息5％計算之利息為有理由，應予准
    許。原審僅命被上訴人給付8,700元及自前開日起之利息，
    而駁回上訴人其餘之訴，自有未洽。上訴意旨指摘原判決不
    當，求予廢棄改判，為有理由，爰由本院將原判決此部分予
    以廢棄，改判如主文第2項所示。
柒、訴訟費用負擔之依據：民事訴訟法第436條之1第3項、第449
    條第1項、第78條。
中　　華　　民　　國　　94　　年　　8 　　月　　3 　　日
                      民事民五庭審判長法　官  吳青蓉
                                      法  官  周美雲
                       　　　　  　　 法　官　張松鈞
以上正本係照原本作成。
本判決不得上訴。
中　　華　　民　　國　　94　　年　　8 　　月　　3 　　日
                                      書記官　黃媚鵑
